臺灣苗栗地方法院民事判決  
110年度婚字第94號
原      告  ○○○  

訴訟代理人  柳慧謙律師                      
被      告  ○○○  

訴訟代理人  雷皓明律師                      
複代理人    林柏漢律師                  
            洪琬琪律師
            李昭萱律師
上列當事人間請求離婚事件，本院於民國111年1月26日言詞辯論
終結，判決如下：
    主    文
准原告與被告離婚。
訴訟費用由被告負擔。
    事實及理由
一、原告起訴意旨略以：兩造於民國100年6月24日結婚。婚後因
    兩造生活習慣、工作態度及未來目標均落差極大，致日常生
    活不和諧，被告與原告家庭成員經常發生口角，拒絕與原告
    家人互動、同桌吃飯，又屢逼迫原告駕車載送被告至臺中就
    醫，造成原告精神壓力。後被告於109年9月23日無故離家，
    兩造分居至今。被告行為已令原告難以繼續與被告共同生活
    ，兩造婚姻亦因此而破裂，兩造婚姻確已存有難以繼續維持
    之重大事由，雙方互信之感情基礎已不復存在，爰依民法第
    1052條第1項第3、4款及第2項之規定，請求判決離婚等語，
    並聲明：准許兩造離婚。　
二、被告則以：不同意離婚。被告結婚期間，感情和睦，被告亦
    經常協助原告家庭農務，於109年7月間，兩造仍有傳訊打情
    罵俏，足見兩造夫妻感情和睦，並無長年生活不和諧之事。
    然原告突於109年9月22日要求被告搬回娘家，是原告稱係被
    告不尊敬原告父母、離家出走未歸等情並非事實。被告被迫
    離家後，仍苦苦懇求原告允許被告回家，共營婚姻生活，然
    原告卻屢屢拒絕，於110年3月15日後均不讀取被告傳送之訊
    息，被告無從與原告協調改善兩造關係。是原告所指事由，
    均為一般夫妻難以避免之問題，並未到難以回復之程度等語
    ，資為抗辯。並聲明：原告之訴駁回。
三、本院得心證之理由：
（一）按有民法第1052條第1項以外之重大事由，難以維持婚姻
      者，夫妻之一方得請求離婚，但其事由應由夫妻之一方負
      責者，僅他方得請求離婚，民法第1052條第2項定有明文
      。上開條文規定之立法意旨，在符合現代多元化社會之需
      要，使裁判離婚之事由較富彈性，其判斷之標準為婚姻是
      否已生破綻而無回復之希望。而婚姻是否已生破綻無回復
      之希望，不可依主觀的標準，即從原告已喪失維持婚姻意
      欲之主觀面加以認定，而應依客觀之標準，即難以維持婚
      姻之事實，是否已達倘處於同一境況，任何人均將喪失維
      持婚姻意欲之程度而定（最高法院95年度台上字第1450、
      2924號、94年度台上字第115、2059號民事判決意旨參照
      ）。再有民法第1052條第1項以外之重大事由，難以維持
      婚姻者，夫妻之一方如無過失，自得請求離婚；如夫妻雙
      方就該事由均須負責時，應比較衡量雙方之有責程度，僅
      責任較輕之一方得向責任較重之他方請求離婚，如雙方之
      有責程度相同，則雙方均得請求離婚，始符民法第1052條
      第2項規定之立法本旨（最高法院94年台上字第2059號、9
      8年度台上字第1233號民事判決意旨、95年度第5次民事庭
      會議決議參照）。
（二）兩造於100年6月24日結婚，現兩造婚姻關係仍存續中等情
      ，有戶籍謄本可稽，且為兩造所不爭，自堪信為真實。
（三）經查，原告主張有前開難以維持婚姻之重大事由之情，業
      經聲請傳喚證人丙○○、丁○○、乙○○、甲○○為證：
　　1.證人丙○○證稱：我在107年6月中有在原告家打工，中間有離開，後來在108年1月正式在原告家工作，在原告家裡住到109年11月。我看到被告與原告家裡相處狀況不是很好，因為被告要去工作，家裡有長輩，被告都沒有打招呼，長期把原告長輩當作空氣。我平日三餐都在原告家吃，只有看過被告跟原告家人一起吃飯1次。被告吃飯都是叫外賣，或出去買，回房間吃。我沒看過原告父母責罵被告，他們對被告很好，但被告不會幫忙工作，也沒幫忙家裡煮飯，且原告家裡農忙時，被告都不會幫忙。都是原告母親回家煮飯。我有聽過3、4次兩造吵架，有一次是兩造針對看醫生問題，被告要去哪裡看醫生，她會指定、要求原告載他去，但農忙期，大家比較沒有空。其他次就沒有聽清楚吵什麼。我知道被告於109年9月23日離家，但不知搬走的原因。原告曾說過與被告在一起相處沒有很好，在一起沒有什麼意思。我剛開始去原告家裡工作時，原告父母偶爾會主動關心被告，但後來被告都沒有幫忙廚房的事及原告家的農務，原告父母與被告相處就沒有這麼好，保持距離等語（見本院卷第244至249頁）。
　　2.證人丁○○證稱：我跟原告是當兵同梯，大約認識23年，三節會去原告家裡送禮。而非農忙時我也會去找原告聊天。大約2、3個月一次；前兩年有到原告家裡做工程約1 週。我去原告家裡，沒有看過被告與原告父母互動，被告會跟原告父母碰面，但被告不會待在那裡跟我們聊天。被告主動找我幫忙協調兩造婚姻問題，三方坐下來談，被告有抱怨原告都沒有載被告出遊，原告說被告都沒有幫忙煮飯及做家事，我認為是被告問題，有跟被告說，被告也說她會改。過幾天去原告家，想知道後續，跟原告父母瞭解後，知道被告家事都不做，煮飯也不煮，之前我沒有看過原告父母生氣，但那次聊到被告，原告父母就很生氣，從那次後我就沒有幫忙協調。我協調兩造婚姻約是109年6月中，要我勸原告不要離婚，我有跟被告說，做農忙家庭之媳婦會比較辛苦等語（見本院卷第250至254頁）。
    3.證人即原告之妹甲○○證稱：兩造結婚後，我有與兩造同住
      。他們結婚後2、3年，他們有擁抱及牽手舉動，在第4年
      時，慢慢發現兩造沒有互動，沒看到兩造有親密舉動如牽
      手、擁抱等，慢慢有爭吵。家裡東西損壞後，原告會自行
      買東西維修，被告就會認為這些費用為何都是由原告支付
      ，就會發生爭吵，另我先生也會在不知情狀況動到被告東
      西，被告就會在東西上寫「幹，不要動我東西」。甚至於
      我在自己房內，會聽到被告跟原告說你不要碰我，聲音很
      大聲。從2、3年前，就發現兩造就完全沒有互動，很少聽
      到他們有講話。被告在109年9月23日搬出去，但確實的搬
      家原因我不清楚。兩造婚後2、3年，被告下班回來後，我
      還會聽到被告會問候我父母，在農忙時，被告也會關心。
      在第4年過後，也就是兩造比較沒互動、被告對我家人沒
      互動的那時期，被告下班就會直接上樓，沒有出現在一樓
      等公共區域內，也沒有任何寒暄的話語。如果我跟被告碰
      到面，兩人對眼，我會跟被告微笑，但被告不會對我有任
      何反應。我不知道兩造在107、108年間還有聯繫感情之事
      。我聽過被告講「不要碰我」這樣的爭吵平均1個月內我
      會聽到1次，我有聽過好幾次。被告有協助處理原告日常
      瑣事，但不常。家裡的事是所有人共同協助處理，不是單
      單一個人在處理，但我基本上都沒有看到被告要協助幫忙
      。如公共環境是住在家裡面的人，應該要共同處理，非單
      單只有我跟母親一同打掃。家中一樓公共區域，沒有看過
      被告有幫忙打掃過，二樓部分，我只看過1、2次被告清理
      ，其餘都是我及我先生處理。原告會掃地、燒香，他基本
      上從事農業，都是處理家裡外面農業等，插秧打田等事務
      ，掃地、燒香等他會做，但頻率沒有很多，因早出門晚回
      家。我使用被告運動器材時，會主動詢問原告是否可以使
      用，原告說可以，至於生活用品都是各用各的。我看到的
      是母親會主動跟被告說話，被告基本上都是低頭或沒有回
      應就走掉，而我父親比較嚴肅，被告婚後與我父親講話次
      數很少，只有婚後約2、3年內，被告回家時，跟我父親打
      招呼而已等語（見本院卷第276至282頁）。
　　4.證人即原告之母乙○○證稱：於兩造婚後，我有與兩造同住。他們結婚後之前三年，還有手牽手、擁抱，原告有空也會帶被告出遊。回家後被告還會跟我們分享出遊情形，告知我們出遊，回家了。後來他們就沒有在互動，被告要去哪裡也沒有說，雖有講話，但頻率很少。被告在109年9月23日搬出吉祥路64號，為何搬離我不知道，至今沒有再回來。兩造婚後之前三年大家有在一起互動，如有時候在家煮飯被告會幫忙，煮好後會一起吃飯，吃飯完也會收拾，彼此也會聊天，之後就沒有互動，被告把我們當作空氣，不聞不問，不會跟我講話，被告下班後就直接上樓，就沒有再下樓，吃飯也沒有下樓吃，自己從外面買回家吃。我是希望被告有空時來幫忙三餐，並沒有一定要求被告要做。我以前有跟被告說希望請被告幫忙家裡的家事，主要是家裡的環境清潔，清理廚房等，但被告都沒有，就是零互動。原告會幫忙做，會幫我煮飯，時常會幫我煮飯，一起煮飯。我們沒有講嫌棄被告的話。因為兩造住樓上，我們住樓下。我只有聽到一次兩造爭吵。在被告跟我們比較沒有互動後，被告看到我及我先生，都是靜靜走到樓上，如果有碰面，被告都沒有問候，直接走人。我跟先生沒有講到要被告應該不要同住，那是原告的事等語（見本院卷第283至288頁）。　
    5.本院審酌依證人所述，被告於分居前5、6年起，已與原告
      家人幾無互動，冷淡疏離，並非一時一地之事，而被告亦
      未提出造成此冷淡關係之合理理由；且兩造近年來屢有言
      語衝突，實已加深兩造婚姻之破綻，致原已不睦之感情更
      加疏離、形同陌路，被告於分居後雖數次表示希望挽回婚
      姻，然感情已消磨而難修復。又婚姻固為夫妻兩人結合，
      然依照一般國民感情，夫妻與雙方家屬之相處情形亦為感
      情維繫之重要因素，依兩造分居前之情狀，若忽略被告與
      原告家人間關係疏離冷淡之事實，單純以兩造相處狀況認
      其等婚姻關係未至不可挽回，則形同苛求原告在家人與被
      告間選擇其一。從而，兩造間之婚姻僅徒具婚姻之外觀，
      婚姻共同生活中之情愛基礎喪失，實質上已無夫妻共同生
      活可言，核與夫妻以共同生活、同甘共苦、共創幸福家庭
      生活之本質相悖。兩造間既然已無正常夫妻間所應具備互
      信、互諒、互愛之情感基礎，客觀上已難期待兩造繼續經
      營和諧幸福之婚姻生活，主觀上亦難認有維繫婚姻之意願
      ，而依社會上一般觀念為體察，任何人處於同一情況下，
      均不願繼續維持婚姻生活，堪認兩造間之婚姻已生破綻而
      無回復之希望，有不能維持婚姻之重大事由。又原告未能
      妥善處理協調家人與被告間之衝突，以致被告與原告家人
      同住一屋簷下仍「相敬如冰」，就兩造婚姻破綻之產生亦
      有可歸責之處，然綜觀全情，原告可歸責之程度並未超逾
      被告。從而，原告依民法第1052條第2項規定，主張兩造
      間有難以維持婚姻之重大事由，據以請求判決離婚，為有
      理由，應予准許。
    6.原告另依民法第1052條第1項第3、4款規定訴請離婚，與
      民法第1052條第2項規定為請求權競合之關係，係屬訴訟
      標的之重疊合併，原告依民法第1052條第2項規定訴請離
      婚既有理由，則就民法第1052條第1項第3、4款規定部分
      ，自無庸再為審究，併予敘明。
四、據上論結，本件原告之訴為有理由，依家事事件法第51條、
    民事訴訟法第78條，判決如主文。 
中　　華　　民　　國　　111 　年　　2 　　月　　16　　日
                  家事法庭　  法　官  曾建豪
以上正本與原本無誤。
如對本判決不服，應於判決送達後20日內向本院提出上訴狀附繕
本，並繳納上訴費新臺幣4,500元。
中　　華　　民　　國　　111 　年　　2 　　月　　16　　日
                              書記官  陳政伸